臺灣士林地方法院民事裁定　　　　　　100年度事聲字第173號
異　議　人
即　債權人　大眾商業銀行股份有限公司
法定代理人　陳建平
代　理　人　黃蘭雰
相　對　人
即　債務人　張建功
上列異議人因債務人張建功聲請更生事件，不服中華民國100 年
8 月31日本院司法事務官99年度司執消債更字第237 號所為更生
方案認可之裁定提出異議，本院裁定如下：
    主  文
異議駁回。
    理  由
一、異議意旨略以：債務人曾於民國97年7 月間與最大債權金融
    機構即渣打國際銀行成立前置協商，惟在情事未變更之情形
    下突然毀諾且未另外達成個別協商。核以債務人欠款總額僅
    新臺幣（下同）160 萬860 元，依照現行個別一致性協商機
    制，倘能獲最佳之方案即180 期、0%利率、月付8,800 餘元
    ，應有悉數清償之可能，故債務人應可再提高清償成數等情
    ，爰依法提出異議。
二、按債務人有薪資、執行業務所得或其他固定收入，法院認更
    生方案之條件公允者，得不經債權人會議可決，逕依債務人
    之聲請或依職權以裁定認可更生方案，消費者債務清理條例
    第64條第1 項定有明文。次按消費者債務清理條例之立法目
    的，係在使陷於經濟上困難之消費者，得依該條例清理債務
    ，以妥適調整其與債權人間之權利義務，並重建其經濟生活
    ，是更生方案之條件是否公允，當係以債務人是否以其現有
    之資力，扣除必要生活支出後，已盡其最大能力清償為斷，
    ，而非單以債務人清償成數或得以減免負債之多寡為認定更
    生方案是否公允之唯一標準。
三、經查：
  (一)本件債務人張建功聲請更生，前經本院以99年度消債更字第
    14號裁定開始更生程序在案，有該裁定在卷可參。又債務人
    為計程車駕駛人，平均每月營業淨利新臺幣（下同）2 萬7,
    000 元而有固定收入等情，亦有臺北市計程車駕駛人執業登
    記證、租用營業小客車合約書、營業支出損益表、油費發票
    、停車費單據等附卷足憑（見本院99年度司執消債更字第23
    7 號卷，下稱原審卷(一)，第267 至268 、293 至294 頁；原
    審卷(二)第48至50、54至55-1頁），並經本院核閱屬實，堪信
    為真。且參諸交通部統計處99年10月之計程車營運狀況調查
    報告（見原審卷(一)第212 頁），98年度北部地區計程車駕駛
    人平均每月營業餘額僅2 萬741 元，是原裁定以每月收入2
    萬7,000 元，預估債務人系爭更生方案履行期間固定收入數
    額，揆諸前開說明，應可認為適當。而原裁定所認可之系爭
    更生方案，並無消費者債務清理條例所列不得認可之事由，
    且已考量債務人居住於臺北市士林區，扣除每月清償金額9,
    100 元後，餘1 萬7,900 元（計算式：27,000－9,100 ＝17
    ,900）供債務人每月生活之用。上開生活費用扣除健保費、
    國民年金等之非消費性支出1,400 元後之餘額1 萬6,500 元
    （計算式：17,900－1,400 ＝16,500），雖高於內政部公布
    100 年度臺北市每人每月最低生活費標準1 萬4,794 元，其
    間差額為1,706 元（計算式：16,500－14,794＝1,706 ）。
    惟債務人罹患左側脛骨神經痛，須定期就醫及復健，而有額
    外支出醫療費之必要，此有新光吳火獅紀念醫院乙種診斷證
    明書暨醫療費單據、蘆洲實和復健診所收據在卷可佐（見原
    審卷(二)第56至67頁），是其有支出較高醫療費之必要，且其
    為計程車駕駛人，三餐皆單獨外食，確有支出較高膳食費之
    可能，而所逾金額非鉅，堪認並未逾一般人之生活程度。是
    以債務人固定收入扣除其個人上開必要支出之餘額列為系爭
    更生方案每期之履行條件，並將現有財產南山人壽及台灣人
    壽保險單價值近全數14萬元用於履行系爭更生方案，應認債
    務人已為更生方案盡最大之努力而屬合理。
  (二)至異議人主張債務人於97年協商後毀諾乙節，因消費者債務
    清理條例並未規定債務人於此情形不得聲請更生，且上開事
    實亦與更生方案是否公允之判斷無涉，異議人執此理由就本
    院司法事務官認可之更生方案異議，殊屬無據。且債務人是
    否願於更生程序外，與債權銀行進行個別一致性協商，此涉
    及債務人之自由意思，非債權人或本院得以強制。異議人此
    部分主張，亦難採憑。
四、綜上所述，原裁定所認可之更生方案，其內容核屬公允，復
    無消費者債務清理條例第63條、第64條第2 項規定不應認可
    之消極事由存在，本院司法事務官不經債權人會議可決，依
    職權認可更生方案，於法相合。異議人執上開事由提出異議
    ，為無理由，應予駁回，爰裁定如主文。
中    華    民    國  100     年    11    月    30    日
                  民事第三庭  法      官  陳燁真
上為正本係照原本作成。
如不服本裁定，應於裁定送達後10日內，以書狀向本院提出抗告
，並繳納抗告費新臺幣1 千元。
中    華    民    國  100     年    11    月    30    日
                              書  記  官  高玉潔